【裁判字號】    91,交聲,601
【裁判日期】    920227
【裁判案由】    違反道路交通管理處罰條例聲明異議
【裁判全文】
臺灣桃園地方法院交通事件裁定                    九十一年度交聲字第六一號
    異  議  人
    即受處分人  甲○○
右列受處分人因違反道路交通管理處罰條例案件，對於交通部公路局新竹區監理所桃
園監理站九十一年十二月十三日所為之處分（原處分案號：桃監裁罰字第裁５２─Ｃ
00000000號），聲明異議，本院裁定如左：
    主      文
異議駁回。
    理      由
一、按汽車駕駛人行經有燈光號誌管制之交岔路口闖紅燈者，處新台幣一千八百元以
    上五千四百元元以下罰鍰，道路交通管理處罰條例第五十三條定有明文，並依同
    條例第六十三條第一項第三款規定，記違規點數三點。
二、異議意旨如附件。
三、經查：
  (一)異議人即受處分人（以下簡稱異議人）甲○○於民國（下同）九十一年十月二十
    六日下午十六時四十三分，駕駛自用小客車ＡＺ－三○一三號自用小客車，行經
    台北縣汐止市○○○路○段江山萬里社區前，因闖紅燈違規，經台北縣警察局汐
    止分局長安派出所員警以其違反道路交通管理處罰條例第五十三條規定予以舉發
    ，有台北縣警察局北縣警交字第Ｃ00000000號舉發違反道路交通管理事
    件通知單一紙附卷可稽。並據證人即本件舉發之台北縣警察局汐止分局長安派出
    所員警林信堅、洪榮良分別到庭證稱：「當時我在舉發地點與另一位同事洪容良
    開警車執行巡邏勤務，正在江山萬里社區（設有巡邏箱）前迴轉路口等紅綠燈（
    現場情況如繪於報到單之草圖），我們前面還有一輛車子，異議人則係從我們左
    手邊行駛新台五線外側車道（台北往基隆的方向）開來，當時我們前方的紅綠燈
    已轉為綠燈，異議人所行駛車道的紅綠燈則已轉為紅燈，有另一部與異議人並肩
    行駛內側車道之車輛，已依號誌停下，但異議人卻不顧號誌逕闖紅燈，向前直行
    ，因為我們當時行駛的路段係斜坡，可以很清楚看到異議人之車闖越紅燈，且我
    們前方那一部車亦因異議人闖紅燈的行為而緊急煞車，害我們差一點向前撞上，
    我們覺得異議人太過份，就等前面那一部車左轉後，就右轉去追異議人，異議人
    發現我們追在後面，就把速度減慢，我們就示意異議人靠邊停車，異議人停下後
    不承認他有闖紅燈，但是車上的警員都有看到異議人闖紅燈，我們不可能會追錯
    車子，異議人的車子是綠色富豪，而且當時新台五路只有異議人一部車子在行駛
    ，很明顯，異議人當時闖越紅燈的速度大約五、六十公里左右，但因為新台五路
    的速限為六十公里，所以我並未開超速的罰單。」（以上為林信堅證詞部分）；
    「我們當時巡邏，在江山萬里社區等紅綠燈，我們要右轉，等到我們已經轉為綠
    燈時，看到異議人的車子連停都沒有停，就衝過去（他的方向那時是紅燈），異
    議人是行駛內側道（靠路邊），害我們差一點就撞到異議人的車子，我們就追異
    議人的車子，追到前方另一個社區時，將異議人的車子攔下，當時只有異議人的
    一部車子，沒有別的車子，但是因為天色已晚，沒有看清楚異議人的車子顏色，
    我與林信堅一起下車，可是異議人都沒有下車，也沒有搖下車窗，由林信堅慢慢
    靠近，我在後面警戒，由林信堅敲異議人車窗，並表明身分，我們只是警戒，並
    沒有掏槍，異議人就跟林信堅說：你攔我幹嘛，並否認闖紅燈，且拒簽罰單，到
    最後異議人才下車，當時異議人態度不配合，我們並將紅單交給異議人，異議人
    拒簽，我們就把異議人的駕照扣下。」（以上為洪榮良證詞部分）各等語，互核
    證人二人證述情節大致相符。雖證人林信堅嗣對異議人所駕駛汽車之顏色部分改
    稱：「我不記得到底是紅色或綠色。」等語，然按證人林信堅日常須處理之交通
    違規或其他案件何止千百，自不能強求其記得所舉發每一汽車之顏色，故不能僅
    以該證詞相左部分，即遽爾推論證人所述不實。且徵之證人洪榮良亦證稱：「當
    日天色已晚，無法看清異議人所駕駛汽車顏色」等語亦明。此外，復有證人林信
    堅當庭所繪製之現場路況情形（繪於本院九十二年一月十五日訊問庭之報到單背
    面）及台北縣警察局汐止分局九十一年十一月二十六日汐警交裁字第○九一○○
    二一八一五號書函乙紙存卷可考，從而異議人確有本件闖紅燈之違規事實，堪以
    認定。
  (二)按交通警員製單舉發違反道路交通管理處罰條例所列之違規事實，本質上為行政
    處分，係公務員基於職務上權力，依法就特定之具體事件所為具公法上效果之單
    方行政行為，基於公務員為公法上行為具有公信力之原則，該行政處分當可被推
    定為真正，其據以依法處分之事實認定亦為正確無誤，本此公信原則，乃立法者
    賦予行政機關制定違反道路交通事件統一裁罰標準及處理細則，使執勤警員得當
    機處分以達其維護交通秩序、安全之行政目的。若謂公務員一切行政行為均需預
    留證據以證其實，則國家行政勢必窒礙難行。據此，刑事訴訟法就犯罪證據有關
    之規定中，與屬行政秩序罰之交通違規裁罰本質不合之部分，自不在準用之列。
    查本件異議人僅於庭訊時僅概稱：「當時我過路口時，並未轉為紅燈，也沒有看
    到警車，我過去的時後是綠燈轉為黃燈，因為我過去的時候，不可能抬頭看我的
    燈號，而且如果我差點撞到警車，代表我們距離很近，怎麼可能追了五百公尺才
    追到我，我覺得警方舉發我，應該要有明確的證據。」等語，惟其並未就執勤員
    警之舉發有誤提出相關證據以供調查，本院亦查無證據足資證明執勤員警有何捏
    造事實違法取締之情事存在。則執勤警員本其維護交通秩序、安全職責所為之舉
    發，自應受到合法、正確之推定，異議人空言辯稱未闖紅燈云云，即難採信。
四、綜上，舉發單位以異議人有前揭違規事實，依道路交通管理處罰條例第五十三條
    第一項之規定舉發，核屬有據。原處分機關以異議人係違反該項規定，處罰鍰新
    台幣二千七百元並依同條例第六十三條第一項第三款規定，記違規點數三點，經
    核尚稱允當，異議人空言否認違規，指摘原處分不當，為無理由，應予駁回。
據上論斷，應依道路交通管理處罰條例第八十七條第二項、道路交通案件處理辦法第
十九條，裁定如主文。
中      華      民      國    九十二    年      二      月    二十七    日
                                  臺灣桃園地方法院交通法庭
                                  法      官    江  德  民
右正本證明與原本無異
如不服本裁定應於送達後五日內向本院提出抗告狀
                                  法院書記官    常  毓  生
中      華      民      國    九十二    年      二      月    二十七    日


司法院資訊處製作；財團法人民間司法改革基金會備份。
